【裁判字號】    99,交上易,22
【裁判日期】    990325
【裁判案由】    過失傷害
【裁判全文】
臺灣高等法院刑事判決                99年度交上易字第22號
上  訴  人  臺灣士林地方法院檢察署檢察官
被      告  甲○○
上列上訴人因被告犯業務過失傷害案件，不服臺灣士林地方法院
98 年 度交易字第13號，中華民國98年12月9 日第一審判決（起
訴案號：臺灣士林地方法院檢察署97年度偵字第15686 號），提
起上訴，本院判決如下：
    主  文
上訴駁回。
    理  由
一、公訴意旨略以：被告甲○○（簡稱被告）係計程車駕駛，為
    從事駕駛業務之人，於民國97年8 月1 日上午7 時45分許，
    駕駛車牌號碼196-DG號營業小客車，沿臺北市○○區○○路
    由東往西方向行駛，途經臺北市○○區○○路與延平北路6
    段路口處，正欲左轉延平北路6 段時，本應隨時注意車前狀
    況，做必要之處置，轉彎車亦應讓直行車先行，且當時天候
    晴朗，光線充足，並無不能注意情事，竟疏未注意及此，貿
    然左轉，因而撞擊同向行駛在前，由告訴人乙○○所騎乘之
    車牌號碼CUM-111 號重型機車右側，致告訴人人車倒地，因
    而受有右膝鈍挫傷瘀血、右膝前十字韌帶斷裂併半月板剝離
    等傷害，因認被告涉犯刑法第284 條第2 項前段之業務過失
    傷害罪嫌。
二、按犯罪事實應依證據認定之，無證據不得認定犯罪事實，刑
    事訴訟法第154 條第2 項定有明文；又認定犯罪事實所憑之
    證據，雖不以直接證據為限，間接證據亦包括在內，然而無
    論直接或間接證據，其為訴訟上之證明，須於通常一般之人
    均不致於有所懷疑，而得確信其為真實之程度者，始得據為
    有罪之認定，倘其證明尚未達到此一程度，而有合理之懷疑
    存在致事實審法院無從得有罪之確信時，即應為無罪之判決
    ，最高法院76年台上字第4986號判例可資參照。又按告訴人
    之告訴，係以使被告受刑事訴追為目的，是其陳述是否與事
    實相符，仍應調查其他證據以資審認；又被害人之陳述如無
    瑕疵，且就其他方面調查又與事實相符，固足採為科刑之基
    礎，倘其陳述尚有瑕疵，而在未究明前，遽採為論罪科刑之
    根據，即難認為適法，最高法院52年台上字第1300號、61年
    台上字第3099號亦著有判例可參。
三、公訴意旨認被告涉犯業務過失傷害罪嫌，無非係以告訴人乙
    ○○之指訴、道路交通事故現場圖、道路交通事故調查報告
    表、臺北市政府警察局士林分局交通分隊道路交通事故當事
    人登記聯單各1 份、肇事現場照片7 張及臺北榮民總醫院診
    斷證明書2 紙等為其主要論據。訊據被告固坦承其於97 年8
    月1 日7 時45分許，駕駛上開小客車沿臺北市○○區○○路
    由東往西方向行駛，途經臺北市○○區○○路與延平北路6
    段路口處，待綠燈正欲左轉延平北路6 段時，適原騎乘機車
    同向行駛之告訴人乙○○於前揭時、地人車倒地，受有右膝
    鈍挫傷瘀血、右膝前十字韌帶斷裂併半月板剝離等傷害之事
    實，惟堅決否認有業務過失傷害之犯行，辯稱：伊當時係依
    照義交的手勢左轉，車速不快，時速不到十公里，伊是第二
    部車，左轉時有看左後視鏡，並未看見任何車輛，告訴人是
    自伊後方高速騎乘機車違規行駛內側車道而滑倒在伊車輛左
    邊，碰到伊車的左前葉子板，並伊車的後照鏡往前推，事故
    發生後警察有先畫圖、拍照，才叫伊把車輛移到路邊等語。
四、經查：(一)觀諸被告小客車之車損情形為：左後視鏡撞損前折
    、左前車頭前輪與車門交界處撞損凹痕等情，有臺北市政府
    警察局士林分局交通分隊道路交通事故補充資料表1 紙（參
    偵查卷第20頁，簡稱補充資料表）及肇事現場照片3 幀在卷
    可參（參偵查卷第22頁至第23頁），依上開被告小客車左後
    視鏡向前折損之車損情形，應可認係告訴人之機車由被告小
    客車左後方向前疾駛或滑行，擬超越被告之小客車而碰撞被
    告小客車左側，才導致被告小客車左後視鏡向前折損，故告
    訴人指訴「其綠燈剛起步行駛欲直行時，機車右後側即遭被
    告小客車之左前車頭靠近保險桿處由右後方撞擊，被告當時
    在其後方（參偵查卷第7 頁、第31頁，原審卷第39頁至第42
    頁）」乙節，與事實不符，無從作為被告有罪之證據。(二)又
    觀諸卷附道路交通事故現場圖（參偵查卷第19頁）所繪，告
    訴人機車當時之行向係自被告左後方由東往西方向行駛，於
    臺北市○○區○○路與延平北路6 段路口處，與同向且正欲
    左轉延平北路6 段之被告小客車發生碰撞，檢察官與告訴人
    就道路交通事故現場圖所呈現上開機車及小客車之行向未曾
    爭執，且車禍發生後車輛固遭移動，然卷附道路交通事故現
    場圖及肇事現場照片均與事故後現場相符等情，業據告訴人
    於偵查中證述無訛（參偵查卷第32頁）。依此，被告小客車
    是否可能於車身已左傾偏離中正路由東向西之內側車道、約
    1/2 以上車身已左轉進入延平北路6 段時，以左前車輪及左
    前車門交界處撞擊欲直行之告訴人機車右後側，事故發生後
    卻位於機車之右後方（即東北方），是告訴人指訴訴其機車
    之右後方遭被告小客車撞擊之位置，顯有瑕疵。(三)臺北市○
    ○區○○路及延平北路6 段路口為一般時相號誌，有告訴人
    於原審庭呈照片2 張在卷可考（參原審卷第45頁至第46頁）
    ，而中正路東往西臨延平北路口為3 車道，起點處內側車道
    已標繪「禁行機車」標字，機車於該路口不得行駛內側車道
    等情，業據臺北市交通管制工程處98年8 月19日函覆在卷（
    參原審卷第26頁至第28頁），復佐以前述事故發生後，上開
    小客車車身左傾並已偏離中正路由東向西之內側車道，車頭
    約朝向西南西方，約1/2 以上車身已左轉進入延平北路6段
    等情，被告於其有路權之路段，在遵循一般時相綠燈之號誌
    ，並已幾近轉入延平北路6 段之情況下，是否尚得以注意或
    預見違反交通規則欲由東向西直行中正路行駛之機車出現於
    左側，而有充足之時間採取適當之措施以避免交通事故之發
    生，亦屬有疑，尚難遽認被告有違反注意義務之過失。(四)另
    本件車禍被告並無肇事因素，告訴人不依規定車道行駛為肇
    事原因，臺北市車輛行車事故鑑定委員會亦採相同見解，有
    該委員會鑑定意見書1 份附卷可按（參原審98年度審交易字
    第107 號卷第24頁至第26頁）。
五、綜上所述，公訴人雖認被告涉有刑法第284 條第2 項前段業
    務過失傷害罪嫌，然告訴人所指訴其機車之撞擊位置、撞擊
    情形及被告是否有過失，仍有合理之懷疑存在，已如前述，
    未達於一般人均可得確信其為真實之程度，基於罪疑有利被
    告之原則，自應從被告有利之認定。此外，復查無其他積極
    證據足認被告有公訴人所指之業務過失傷害犯行，不能證明
    被告犯罪。
六、原審因而諭知被告無罪，核無不合。檢察官循告訴人之請求
    提起本件上訴，上訴意旨以：事故發生後，因兩車已移動
    ，故現場圖繪製之兩車所在位置係兩車撞擊後停車之位置，
    並非兩車實際發生碰撞所在之道路位置；倘被告供稱其於
    停等紅燈時告訴人機車不在被告左側，左轉時其左後方亦不
    見告訴人機車之動向等語屬實，則告訴人之機車如何可能自
    被告所駕汽車之左後方撞擊被告車輛，故被告所辯顯與事實
    有間，應以告訴人陳稱其係從內側車道空間超越至車道最前
    方停等紅燈，當時告訴人前方有2 、3 部機車，右邊有轎車
    ，其係於綠燈起步時遭被告自右後方撞擊等語較為可採；
    被告另曾供稱告訴人機車係倒地後滑行才撞到其小客車之左
    前葉子板云云，然此說法與被告汽車左側後視鏡係向前折之
    情況證據不符，被告所言亦與事實有悖；又告訴人騎乘機
    車於最內側之車道雖屬交通違規行為，而可認被告對於告訴
    人之機車行向無預見可能性，但被告若已注意到告訴人之機
    車行向，被告應仍有避免與告訴人機車碰撞之注意義務，故
    不論被告係自告訴人機車右後方追撞，或於左轉時未保持適
    當車距致與告訴人機車發生碰撞，被告均有注意義務之違反
    云云，指摘原審判決不當。惟告訴人所指訴遭撞擊之情形，
    核與車損情形並不相符，復難認被告有違反注意義務之過失
    ，業據原審判決詳予說明其認定之理由，是縱告訴人確有受
    傷事實，然如不能證明係因被告過失所為之結果，仍不得空
    言推論被告有過失傷害犯行。檢察官提起本件上訴，要係對
    原審依職權所為之證據取捨以及心證裁量，重為爭執，並未
    進一步提出積極證據以實其說，所言尚屬臆測，仍不足以使
    本院對於被告產生有罪之確信。本院認原審所為被告無罪之
    判決，並無不當，本件上訴為無理由，應予駁回。
據上論斷，應依刑事訴訟法第368 條，判決如主文。
本案經檢察官呂文忠到庭執行職務。
中    華    民    國    99    年    3     月    25    日
                  刑事第十九庭  審判長法  官 鄧振球
                                      法  官 彭幸鳴
                                      法  官 潘翠雪
以上正本證明與原本無異。
不得上訴。
                                      書記官 朱家賢
中    華    民    國    99    年    3     月    25    日

司法院資訊處製作；財團法人民間司法改革基金會備份。
